【裁判字號】    98,審易,1341
【裁判日期】    980915
【裁判案由】    傷害等
【裁判全文】
臺灣高雄地方法院刑事判決            98年度審易字第1341號
公  訴  人  臺灣高雄地方法院檢察署檢察官
被      告  丁○○
上列被告因傷害等案件，經檢察官提起公訴（98年度偵字第2334
號），本院判決如下：
    主  文
丁○○犯侮辱公務員罪，處拘役貳拾日，如易科罰金，以新臺幣
壹仟元折算壹日。
被訴傷害部分公訴不受理。
    事  實
一、丁○○於民國98年1 月9 日下午4 時30分許，在己○○○位
    於高雄市○○區○○路175 巷4 弄59號住處前，與戊○○發
    生口角爭執，而持掃把柄毆打在旁之戊○○孫女黃○○，致
    女童黃○○受有左大腿瘀傷之傷害（此部分，未據告訴），
    丁○○復出手毆打戊○○之臉部，因己○○○前來勸架，丁○○乃追打己○○○，戊○○、己○○○因而分別受有左臉
    挫傷、頭鼻挫傷之傷害（丁○○傷害戊○○、己○○○部分
    ，業經戊○○、己○○○撤回告訴）。嗣因高雄市政府警察
    局小港分局桂陽派出所警員甲○○、丙○○據報前往現場，
    將扭打中之丁○○架開，因丁○○仍作勢毆打己○○○，甲○○、丙○○乃通知警員乙○○到場協助處理，俟乙○○到
    場後，甲○○、丙○○、乙○○要求丁○○上車至派出所接
    受詢問，丁○○竟基於侮辱公務員之犯意，當場對依法執行
    勤務之甲○○、丙○○、乙○○，以「幹你祖母，我憑什麼
    跟你到派出所去，臭警察」等粗鄙言語，予以侮辱。
二、案經高雄市政府警察局小港分局報告臺灣高雄地方法院檢察
    署檢察官偵查起訴。
    理  由
壹、有罪部分：
一、被告丁○○明知證人即與被告發生爭執之戊○○、己○○○
    ，以及到場處理之警員乙○○、甲○○、丙○○於警詢所為
    之陳述，均為被告以外之人於審判外之陳述，具有刑事訴訟
    法第15 9條規定，不得為證據之情事，而於本院審判期日，
    均未聲明異議，本院審酌上開證人於警詢所為陳述作成時之
    狀況，並無任何違反自由意志或遭製作筆錄員警誘導陳述之
    情形，認為適當，依刑事訴訟法第159 條之5 第2 項之規定
    ，為傳聞法則之例外，均有證據能力。另證人戊○○、己○○○、甲○○於98年2 月20日偵訊時所為之陳述，因均係於
    檢察官面前所為，且由檢察官依法告知具結義務及偽證之處
    罰後，經具結後所為之證詞，此有證人結文3 份及偵訊筆錄
    1 份在卷可參，被告對於上開證人於偵查中所為之陳述，於
    本院審判期日，未曾主張或提及檢察官在偵查時有不法取供
    之情形，而客觀上亦無任何證據顯示上開證人於前述偵訊時
    所為之陳述，有何顯不可信之情況，自應認證人戊○○、己○○○、甲○○於偵查中所為之證述，均具有證據能力。
二、訊據被告固不否認有於上揭時、地，與戊○○、己○○○發
    生衝突後，警察曾至現場等事實，惟矢口否認有何侮辱公務
    員之犯行，辯稱：其當日並未毆打戊○○、己○○○或戊○○之孫女，也未辱罵警察，因其當時已酒醉，不清楚怎麼回
    事云云。惟查，上揭犯罪事實，業據當日到場執行勤務之警
    員甲○○、丙○○、乙○○證述綦詳，核與當日與被告發生
    衝突之戊○○、己○○○證述情節相符，因警員甲○○、丙○○、乙○○與被告、戊○○、己○○○，均不相識，如被
    告未曾出言侮辱，自無甘冒偽證之風險，設詞誣陷被告之必
    要。此外，復有查獲照片4 張、診斷證明書3 紙、高雄市政
    府警察局小港分局受理民眾報案紀錄表各1 份在卷可參，堪
    認當日戊○○、戊○○之孫女與己○○○均曾遭被告毆打，
    警員甲○○、丙○○、乙○○並因經通報有民眾鬥毆事件而
    前往現場處理，被告空言否認毆打他人，並辯稱：當日飲酒
    後，不清楚說些什麼云云，不足採信。從而，本案事證明確
    ，被告侮辱公務員之犯行，堪以認定，應予依法論科。
三、按刑法第140 條侮辱公務員罪，屬妨害國家公務之執行，為
    侵害國家法益，並非侵害個人法益之犯罪，如對於公務員二
    人以上依法執行職務時，當場侮辱，仍屬單純一罪，並無刑
    法第55條所謂「想像競合犯」之法例適用（最高法院85年度
    臺非字第238 號判決意旨參照）。核被告所為，係犯刑法第
    第140 條第1 項之對於公務員依法執行職務時當場侮辱罪。
    被告同時對警員甲○○、丙○○、乙○○出言侮辱，參照上
    揭說明，僅構成一個對於公務員依法執行職務時當場侮辱罪
    。本院審酌被告因飲用酒類，與戊○○發生口角爭執後，竟
    持掃把毆打戊○○孫女出氣，經戊○○、己○○○先後出面
    阻止，竟不知停止，竟分別對戊○○與己○○○施以暴力毆
    打，致戊○○、己○○○分別受有前揭傷害，經警到場處理
    時，再借酒壯膽，以粗俗之言語，辱罵執行職務之警察，漠
    視公權力，且犯後未坦承犯行，欠缺對執法人員的基本尊重
    ，行為實有不該，惟念及被告前無犯罪判刑之前科紀錄，有
    臺灣高等法院被告前案紀錄表1 份在卷可佐，素行尚可，而
    戊○○與己○○○因被告傷害犯行所受傷勢，尚屬輕微，被
    事後業已賠償戊○○、己○○○，而成立和解，有和解書4
    份及撤回告訴聲請狀2 紙在卷可佐，尚具悔意，並斟酌其犯
    罪動機、手段、犯罪所生損害，以及被告之智識程度等一切
    情狀，量處如主文所示之刑，併諭知易科罰金之折算標準。
貳、不受理部分：
一、公訴意旨略以：被告因細故與告訴人戊○○發生爭執，竟基
    於傷害之犯意，於98年1 月9 日下午4 時30分許，在高雄市
    小港區○○路175 巷4 弄59號「南天宮」前，以紅色木質掃
    把柄毆打告訴人戊○○之孫女黃○○腿部，致其受有左大腿
    瘀傷之傷害（傷害部分，未據提出告訴）；告訴人戊○○攔
    阻之，被告竟徒手毆打告訴人戊○○臉部及以掃把柄將戊○○壓在桌上，致其受有左臉挫傷之傷害；告訴人戊○○友人
    即告訴人己○○○攔阻之，被告竟追打告訴人己○○○，告
    訴人己○○○逃跑入屋，其夫潘玉意攔阻被告，告訴人己○○○亦趨前攔阻，被告竟將告訴人己○○○壓在地上毆打頭
    部，致其受有頭皮挫傷之傷害，因認被告涉犯刑法第277 條
    第1 項之傷害罪嫌等語。
二、按告訴乃論之罪，告訴人於第一審辯論終結前，得撤回其告
    訴；又告訴經撤回者，法院應諭知不受理之判決，刑事訴訟
    法第238條第1項，及第303條第3 款定有明文。
三、本件被告因傷害案件，經檢察官提起公訴，認被告係犯刑法
    第277 條第1 項之傷害罪嫌，而依同法第287 條前段之規定
    ，須告訴乃論。茲因告訴人戊○○、己○○○業已與被告成
    立和解，並於98年7 月22日具狀向本院撤回對被告傷害案件
    之告訴，有和解書4 份、撤回告訴聲請狀各2 （見本院卷第
    38頁至第42頁、第17頁至第18頁）份附卷可稽，揆諸前揭說
    明，逕為諭知不受理之判決。
據上論斷，應依刑事訴訟法第299 條第1 項前段、第303 條第3
款，刑法第140 條第1 項、第41條第1 項前段，判決如主文。
本案經檢察官陳麗琇到庭執行職務。
中    華    民    國    98    年    9     月    15    日
                  刑事第十庭  法  官  高增泓
以上正本證明與原本無異。
如不服本判決，應於判決送達後10日內，向本院提出上訴狀。
中    華    民    國    98    年    9     月    15    日
                              書記官  王淑娟
附錄本案論罪科刑法條全文：
刑法第140條
於公務員依法執行職務時，當場侮辱，或對於其依法執行之職務
公然侮辱者，處6 月以下有期徒刑、拘役或1 百元以下罰金。
對於公署公然侮辱者亦同。


司法院資訊處製作；財團法人民間司法改革基金會備份。
